【裁判字號】    99,訴,428
【裁判日期】    990716
【裁判案由】    損害賠償
【裁判全文】
臺灣彰化地方法院民事判決  99年度訴字第428號
原      告  甲○○
訴訟代理人  黃翎芳律師
複 代理 人  陳佩吟律師
被      告  乙○○
            丙○○
上列當事人間請求損害賠償事件，由刑事庭移送前來，本院於民
國99年6月30日言詞辯論終結，茲判決如下：
    主      文
被告應連帶給付原告新台幣玖拾陸萬捌仟佰元，及自民國九十
九年四月二十一日起至清償日止，按年息百分之五計算之利息。
被告乙○○應給付原告新台幣壹拾萬元，及自民國九十九年二月
十三日起至清償日止，按年息百分之五計算之利息。
原告其餘之訴駁回。
本判決（原告對於被告乙○○勝訴部分）於原告以新台幣拾伍
萬陸仟壹佰元為被告乙○○供擔保後，得假執行。但被告乙○○
如以新台幣壹佰零陸萬捌仟佰元為原告預供擔保，得免為假執
行。
本判決（原告對於被告丙○○勝訴部分）於原告以新台幣拾貳
萬貳仟柒佰陸拾柒元為被告丙○○供擔保後，得假執行。但被告
丙○○如以新台幣玖拾陸萬捌仟佰元為原告預供擔保，得免為
假執行。
原告其餘假執行之聲請駁回。
    事實及理由
一、原告主張：
  (一)原告與被告乙○○於民國75年10月29日結婚，嗣於99年1月6
    日和解離婚。茲因被告乙○○於婚姻關係存續中，與被告丙
    ○○交往通姦。原告延至98年3月初，經由被告乙○○告知
    後，始知上情。被告丙○○並因此懷孕，後於98年7月21日
    產下1子（黃兆軒），被告乙○○隨即前往醫院照顧而離家
    。
  (二)被告乙○○於原告提出刑事告訴後，因與原告協商破裂，竟
    於98年9月11日凌晨1時左右，在彰化縣鹿港鎮○○街78號住
    處，將房門踹開後，即基於傷害之犯意，分別以右腳踢原告
    身體，以右手捏住原告鼻子，以右拳毆打原告頭部、右手臂
    、右側軀幹，致原告因此受有軀幹及雙上肢多處挫傷等傷害
    。另基於恐嚇之犯意，以將加害原告及其兄之事，恐嚇原告
    。
  (三)被告所為通相姦犯行、被告乙○○所為傷害及恐嚇犯行，業
    經檢察官提起公訴。
  (四)被告所為通相姦行為，共同侵害原告基於配偶及婚姻關係之
    身分法益，破壞原告幸福圓滿之婚姻生活，致原告精神遭受
    極大痛苦，爰向被告連帶索賠精神慰撫金200萬元。
  (五)被告乙○○為被告丙○○，竟出手毆打並恐嚇原告，致原告
    身體及精神傷害甚大，爰向被告乙○○索賠償精神慰撫金50
    萬元。
  (六)原告學歷為國立臺中商專附設空專企業管理科畢業，長期在
    被告乙○○所經營記銘工業股份有限公司（下稱記銘公司）
    ，擔任會計及秘書工。被告乙○○嗣於99年3月26日，無故
    將原告調至非專精之設計課工作，其目的在於使原告自行離
    職。
  (七)被告乙○○學歷為大葉大學國際企業研究所畢業，目前擔任
    記銘公司董事長，年收入逾200餘萬元，並持有128萬7千股
    權，市值約1,287萬元，資產及所得相當優厚。記銘公司每
    日資金運作動輒上千萬元，最近加蓋新廠房及購買新機械設
    備等，公司資金相當充裕。又記銘公司每年尚須補繳稅額，
    相當賺錢，更於98年分配股利，再加以被告乙○○月薪自99
    年1月起調高至9萬元各情。由此，可見被告乙○○辯稱其目
    前負債云云，與事實不符。
  (八)被告乙○○自98年9月起至同年12月止，以月薪6萬5千元計
    算合計領取26萬元；自99年1月起至同年6月止，以月薪9萬
    元計算合計領取54萬元；另於99年1月領取年終獎金20萬元
    ，合計領取100萬元。茲因被告乙○○自98年9月起未再支付
    家用4萬元，是被告乙○○於上述期間所得合計100萬元，經
    扣除99年1月至同年6月支付其次女生活費及註冊費，每月1
    萬5千元及原告離婚非財產損害賠償共24萬元，尚餘76萬元
    。由此，被告乙○○辯稱其銀行存款僅存41,030元云云，顯
    有脫產之嫌。
  (九)被告乙○○於93年8月5日將鹿港房地移轉登記在原告名下，
    係感念原告長年持家辛勞所為贈與。南投旱地則為被告乙○
    ○之父於93年4月16日贈與原告，與本件損害賠償無關。又
    原告名下資產雖多於被告乙○○，惟其真正原因出於被告乙
    ○○脫產所致。
  (十)被告乙○○辯稱已將退休金487萬元中之250萬元交予原告，
    作為補償云云。惟該250萬元係給原告與其所生之女黃楣芳
    、黃智鈺，且早於97年11月3日匯至原告銀行帳戶，原告嗣
    於98年10月20日轉存至其女帳戶各15萬元，並以其女為受益
    人，各投保人壽保險金額110萬元。況且，被告乙○○給付
    250萬元時，並未指明充作損害賠償之金額。
  (十一)原告與被告乙○○於離婚事件和解筆錄，約定被告乙○○應
    給付原告30萬元，即按月分期給付1萬元，雖未拖欠，惟該
    筆款項屬於離婚之損害賠償，與被告乙○○所為妨礙婚姻行
    為無涉。
  (十二)被告丙○○先前自被告乙○○獲贈295萬元，並有軍職退休
    金250萬元，名下不動產已過戶其子黃兆軒。由此，足見被
    告丙○○辯稱其負債大於資產云云，不足採信。
  (十三)爰依前開規定，請求被告應連帶給付原告200萬元（通相姦
    行為之損害賠償部分），及自起訴狀繕本送達被告之翌日起
    至清償之日止，按年息百分之5計算之利息；併請求被告乙
    ○○應給付原告50萬元（傷害及恐嚇行為之損害賠償部分）
    ，及自起訴狀繕本送達之翌日起至清償之日止，按年息百分
    之5計算之利息，另陳明均願供擔保請准宣告假執行等語。
二、被告辯稱：
  (一)被告乙○○部分：
  1.原告早於92年間即已知悉被告2人交往，且被告已將名下鹿
    港鎮及南投市等不動產，過戶移轉登記予原告；又給付原告
    250萬元，以求取原告原諒；另於和解離婚時同意給付原告
    30萬元各情，用以補償原告所受損害，則原告不得再重覆索
    賠。
  2.被告乙○○學歷為聯合工專機械設計科、大葉大學國際企業
    研究所畢業，目前在記銘公司任職，僅為掛名負責人，月薪
    約6萬5千元，大部分資產用於投資記銘公司，原告股份雖有
    百分之30，惟記銘公司連續7年未分配股利，故目前負債中
    。
  3.被告乙○○與原告結婚後，其薪資所得及銀行帳務均由原告
    管理，兩造於98年1月20日即協議離婚前，約定夫妻分別財
    產制，延至98年9月間即原告將銀行帳戶轉交被告時，銀行
    存款僅剩9萬餘元，截至99年6月8日為止則剩41,030元。
  4.被告乙○○自健光公司退休時所領得退休金約400萬元，其
    中250萬元已交給原告，作為補償。
  5.被告乙○○與原告和解離婚，該和解筆錄載明被告乙○○必
    須賠償原告30萬元，並按月給付其女每人1萬5千元扶養費至
    大學畢業為止；另被告乙○○猶須扶養高齡90歲之父母及黃
    兆軒，每月必須支出約8萬9千元。
  6.從而，被告乙○○已賠償原告，原告無權再重覆索賠，再加
    上其索賠金額過高，非被告乙○○所能負擔，爰請求駁回原
    告之訴及其假執行之聲請，並陳明如受不利判決，願供擔保
    ，請准宣告免為假執行等語。
  (二)被告丙○○部分：
  1.被告丙○○學歷為銘傳商專觀光科、大葉大學研究所畢業。
    原從事軍職，月薪約6萬餘元。98年間退伍，領得退休金200
    餘萬元，名下無不動產，僅有1輛1,999年份出廠之福斯汽車
    。
  2.被告丙○○於98年7月21日（答辯狀誤載為98年9月21日）產
    下1子（黃兆軒），目前無工作收入，在家中帶其幼子，郵
    局存款截至99年6月1日為止僅剩3,440元。
  3.被告丙○○目前除按月繳交銀行貸款4萬元外，尚欠其姊劉
    曉瀅200萬元借款，另須扶養幼子及高齡70歲之父母，再加
    上須繳交12萬元刑事罰金，故其負債大於資產。
  4.被告乙○○業經賠償原告所受損害，故無須重覆賠償，其餘
    引用被告乙○○之陳述。
  5.從而，原告請求損害賠償，即無依據，爰請求駁回原告之訴
    及其假執行之聲請，並陳明如受不利判決，願供擔保，請准
    宣告免為假執行等語。
三、兩造不爭執事項：
  (一)原告與被告乙○○於75年10月29日結婚，婚後育有2女黃楣
    芳、黃智鈺，嗣於99年1月6日（訴訟上）和解離婚。
  (二)被告在原告與被告乙○○婚姻關係存續中為通相姦行為，被
    告丙○○因此於98年7月21日產下1子黃兆軒。
  (三)被告乙○○於98年3月初將被告丙○○懷孕乙事告知原告。
  (四)被告乙○○於上開時地毆傷並恐嚇原告。
  (五)被告乙○○所為通姦、傷害及恐嚇等犯行，業經本院刑事庭
    以99年度易第88號刑事判決，判處有期徒刑8月確定。
  (六)被告丙○○所為相姦犯行，業經本院刑事庭以前開刑事判決
    ，判處有期徒刑4月確定。
  (七)原告最高學歷為國立臺中商業專科學校附設空中商專企業管
    理科畢業，目前在記銘公司工作，名下有不動產、汽車等。
    其中門牌彰化縣鹿港鎮○○街78號房屋，房屋課稅現值731,
    700元，原告取得所有權時間為98年7月1日；坐落彰化縣鹿
    港鎮○○段569之36地號土地，公告現值705,500元，原告取
    得所有權時間為93年8月5日；坐落南投縣南投市○○○○段
    樟普寮小段441地號土地（山坡地），公告現值1,309,340元
    ，原告取得所有權時間為93年4月16日。
  (八)被告乙○○最高學歷為大葉大學國際企業研究所畢業，為記
    銘公司負責人。
  (九)被告丙○○最高學歷為大葉大學研究所畢業，於98年間自軍
    職退伍，領得退休金200餘萬元，有1輛汽車，名下無不動產
    ，目前未就業。
  (十)被告乙○○於98年間贈與被告丙○○295萬元。
  (十一)被告乙○○於97年11月3日將其退休金中之250萬元，匯至原
    告所申設兆豐商業銀行第00000000000帳號帳戶。
  (十二)原告與被告乙○○於本院家事法庭98年度婚字第476號離婚
    等事件99年1月6日和解筆錄，約定被告乙○○應給付原告30
    萬元，給付方式為每月給付1萬元，被告乙○○迄今按期給
    付，未拖欠。
四、兩造爭執事項：
  (一)原告依法得請求被告損害賠償金額各若干元？
  (二)被告得否主張損益相抵？
五、按「因故意或過失，不法侵害他人之權利者，負損害賠償責
    任。故意以背於善良風俗之方法，加損害於他人者亦同。」
    、「數人共同不法侵害他人之權利者，連帶負損害賠償責任
    」、「不法侵害他人之身體、健康‧‧‧或不法侵害其他人
    格法益而情節重大者，被害人雖非財產上之損害，亦得請求
    賠償相當之金額。‧‧‧前2項規定，於不法侵害他人基於
    ‧‧‧配偶關係之身分法益而情節重大者，準用之。」，民
    法第184條第1項、第185條第1項前段、第195條第1項前段、
    第3項分別定有明文。經查：被告分別有通相姦行為，被告
    乙○○尚有傷害及恐嚇行為，分別造成原告婚姻破裂，家庭
    破碎，更致原告身心受有重創，則原告本於前開規定，請求
    被告（連帶）賠償非財產上之損害即精神慰撫金，洵屬有據
    。爰審酌兩造之年齡、身分、地位、學經歷、經濟財產狀況
    ，暨原告所受痛苦程度非輕等一切情狀，因認原告各請求非
    財產上之損害200萬元（通相姦行為之損害賠償部分）、10
    萬元（傷害及恐嚇行為之損害賠償部分），核無不當，應予
    准許。逾此範圍，則屬過高，不應准許。
六、按「基於同一原因事實受有損害並受有利益者，其請求之賠
    償金額，應扣除所受之利益。」、「因連帶債務人中之一人
    為清償、代物清償、提存、抵銷或混同而債務消滅者，他債
    務人亦同免其責任。」，民法第216條之1、第274條分別定
    有明文。經查：被告乙○○雖辯稱原告早於92年間即已知悉
    本件通相姦情事，惟未據被告乙○○舉證以實其說，尚難遽
    採。次查：原告既不否認其於98年3月初始知悉本件通相姦
    情事，依上規定，原告於98年7月1日取得門牌彰化縣鹿港鎮
    ○○街78號房屋（房屋課稅現值731,700元），繼於99年1月
    6日因和解離婚取得30萬元之執行名義，性質上顯基於本件
    通相姦行為同一事實受有利益，應予扣除。其餘鹿港鎮、南
    投市土地及250萬元，均在東窗事發前所為給付，顯非同一
    事實所為利益，故無須扣除。基此，核算出本件通相姦損害
    賠償金額為968,300元（計算式：2,000,000－731,700－300
    ,000＝968,300）。
七、綜上所述，原告本於民法第184條第1項、第185條第1項前段
    、第195條第1項前段、第3項等規定，即基於侵權行為損害
    賠償之法律關係，請求被告應連帶給付原告968,300元（通
    相姦行為之損害賠償部分），及自起訴狀繕本送達（最後一
    位被告）之翌日即99年4月21日起至清償日止，按年息百分
    之5計算之法定遲延利息；併請求被告乙○○應給付原告10
    萬元（傷害及恐嚇行為之損害賠償部分），及自起訴狀繕本
    送達被告乙○○之翌日即99年2月13日起至清償日止，按年
    息百分之5計算之法定遲延利息，為有理由，應予准許。逾
    此範圍之請求，不應准許，應予駁回。
八、兩造均陳明願供擔保聲請宣告假執行或免為假執行，經核原
    告勝訴部分，於法洵無不合，爰分別酌定相當擔保金額宣告
    之。至於原告敗訴部分，其假執行之聲請，已失所附麗，應
    予駁回。
九、兩造其餘攻擊防禦方法及舉證，經審酌後於判決結果不生影
    響，爰不再贅詞論列。
十、本件原為刑事訴訟程序附帶民事訴訟，依法無須繳納裁判費
    ，兩造亦未支出任何訴訟費用，爰不另諭知訴訟費用負擔之
    標準。
中    華    民    國    99    年    7    月     16    日
                民事第一庭      法  官  陳正禧
以上正本係照原本作成。
如對本判決不服，得於判決送達後20日內向本院提出上訴狀。（
須附繕本）如委任律師提起上訴者，應一併繳納上訴審裁判費。
中    華    民    國    99    年    7     月    16    日
                                 書記官 莊素美

司法院資訊處製作；財團法人民間司法改革基金會備份。
